臺灣高雄地方法院民事判決　　　　　 110年度雄小字第2429號
原　　　告　第一產物保險股份有限公司

法定代理人　李正漢　
訴訟代理人　廖常宏　
被　　　告　甘德平　
上列當事人間請求損害賠償事件，本院於民國110 年10月27日言
詞辯論終結，判決如下：
    主  文
被告應給付原告新臺幣伍萬肆仟參佰貳拾肆元，及自民國一一０
年七月二十七日起至清償日止，按週年利率百分之五計算之利息
。
原告其餘之訴駁回。
訴訟費用新臺幣壹仟元由被告負擔。
本判決第一項得假執行。如被告以新臺幣伍萬肆仟參佰貳拾肆元
為原告供擔保後，得免假執行。
    事實及理由
一、原告主張：被告於民國108 年8 月3 日21時許駕駛車號為WJ
    -0005 號自小貨車，在高雄市○○區○○路000 號前，因未
    注意兩車安全間隔，致擦撞由原告承保車體險，黃俊傑所駕
    駛車牌BDP-3855號自小客車（下稱系爭車輛），系爭車輛因
    而損壞（下稱系爭事故），原告已依保險契約賠付系爭車輛
    之必要修復費用新臺幣（下同）74,735元（材料：48,986元
    、塗裝：9,720 元、鈑金：16,029元），爰依保險法第53條
    第1 項規定，代位系爭車輛車主行使民法第184 條第1 項前
    段、第191 之2 條之損害賠償請求權，提起本訴等情，並聲
    明：被告應給付原告74,735元，及自起訴狀繕本送達翌日起
    至清償日止，按週年利率5 ﹪計算之利息。
二、被告則以：對於初步分析表所認定，伊未注意兩車安全間隔
    之過失並不爭執，但伊認為原告更換的零件都跟本案無關，
    伊只有擦撞到輪胎上面的板金等語。並聲明：原告之訴駁回
    。
三、得心證之理由：
  ㈠原告主張被告於上開時、地駕駛自小客車，因未注意兩車安
    全間隔，致擦撞系爭車輛，造成系爭車輛受損等情，已提出
    理算書、發票、高雄市政府警察局道路交通事故當事人登記
    聯單、道路交通事故初步分析研判表、行照、估價單、車輛
    受損照片等件為證（本院卷第13-31頁），並有本院就系爭
    事故依職權調取高雄市政府警察局交通警察大隊函檢附道路
    交通事故初步分析研判表、道路交通事故現場圖、交通事故
    照片、交通事故調查紀錄表、酒測結果等件在卷可稽（本院
    卷第41-53 頁）；又被告就原告主張之上開事實，並無爭執
    ，是依上開調查證據之結果，堪信原告主張被告有未注意兩
    車安全間隔，致擦撞原告承保之系爭車輛，造成系爭車輛受
    有損害，應屬真實。
  ㈡按因故意或過失，不法侵害他人之權利者，負損害賠償責任
    ；汽車、機車或其他非依軌道行駛之動力車輛，在使用中加
    損害於他人者，駕駛人應賠償因此所生之損害，但於防止損
    害之發生，已盡相當之注意者，不在此限。民法第184 條第
    1 項前段、第191 條之2 分別定有明文。次按負損害賠償責
    任者，除法律另有規定或契約另有訂定外，應回復他方損害
    發生前之原狀，債權人亦得請求支付回復原狀所必要之費用
    ，以代回復原狀，民法第213 條第1 項、第3 項亦定有明文
    。復依保險法第53條第1 項規定，被保險人因保險人應負保
    險責任之損失發生，而對於第三人有損失賠償請求權者，保
    險人得於給付賠償金額後，代位行使被保險人對於第三人之
    請求權。查，原告主張其為系爭車輛之保險人，並已按保險
    契約約定，給付保險金以修復系爭車輛返還車主，已提出估
    價單、統一發票、理賠計算書等件可稽（本院卷第13-15 、
    23-25 頁），然被告辯稱，其僅擦撞鈑金，更換零件與系爭
    事故無因果關係云云，經訊之證人即修車人員方思慈到庭證
    稱：「系爭車輛損壞的部分是左前保桿、左前葉、左前大燈
    外緣。我只能確認上面這三個損害部位是在同一次撞擊產生
    的。這三個部分是我們確認有毀損，所以才做零件更換，至
    於輪胎上面葉子板的部分是可以用板金來維修，但其他部分
    因為是塑料，仍然要更換，沒有辦法做板金。前保桿有擦傷
    ，如相片所示，受損的地方就是有前保險桿，而且從警方的
    照片左前方保險桿有擦傷，而且擦傷的地方在左前葉跟保險
    桿的接合處，我看到的是一次撞擊兩個部位受損。」等語明
    確（本院卷第95頁），互核證人所述與卷內車損部位照片一
    致，足堪採信，此外，被告就其所辯未能舉證以實其說，是
    原告主張得就被告前開過失行為，向被告請求給付系爭車輛
    受損之修復費用，自屬有據，應有理由。
  ㈢再按不法毀損他人之物者，被害人得請求賠償其物因毀損所
    減少之價額，民法第196 條定有明文。並按物被毀損時，被
    害人依民法第196 條請求賠償物被毀損所減少之價額，得以
    修復費用為估定之標準，但以必要者為限，例如修理材料以
    新品換舊品，應予折舊（最高法院77年度第9 次民事庭會議
    決議參照）。原告主張系爭車輛之修復費用共計74,735元（
    材料：48,986元、塗裝：9,720 元、鈑金：16,029元）已提
    出上開理賠資料為證，並提出系爭車輛行車執照（106 年3
    月出廠) 為佐（本院卷第21頁）。又其中零件部分之修復，
    既以新零件更換被損害之舊零件，揆諸前揭說明，應將零件
    折舊部分予以扣除，始屬合理。依行政院所頒固定資產耐用
    年數表及固定資產折舊率表，【非運輸業用客車、貨車】之
    耐用年數為5 年，依平均法計算其折舊結果（即以固定資產
    成本減除殘價後之餘額，按固定資產耐用年數表規定之耐用
    年數平均分攤，計算折舊額），每年折舊率為5 分之1 ，並
    參酌營利事業所得稅查核準則第95條第6 項規定「固定資產
    提列折舊採用定率遞減法者，以1 年為計算單位，其使用期
    間未滿1 年者，按實際使用之月數相當於全年之比例計算之
    ，不滿1 月者，以1 月計」，上開【非運輸業用客車、貨車
    】自出廠日106 年3 月出廠，迄本件車禍發生時即108 年8
    月3 日，已使用2 年6 月，則零件扣除折舊後之修復費用估
    定為28,575元【計算方式：1.殘價＝取得成本÷( 耐用年數
    ＋1)即48,986÷( 5+1)≒8,164 （小數點以下四捨五入）；
    2.折舊額＝( 取得成本－殘價) ×1/（耐用年數）×（使用
    年數）即( 48,986－8,164)×1/5 ×（2+6/12）≒20,411（
    小數點以下四捨五入）；3.扣除折舊後價值＝（新品取得成
    本－折舊額）即48,986－20,411＝28,575】，加計不予折舊
    之塗裝：9,720 元、鈑金：16,029元，合計54,324元（計算
    式：28,575＋9,720＋16,029＝54,324）。
四、綜上所述，原告依保險代位及侵權行為之法律關係，請求被
    告給付54,324 元，及自起訴狀繕本送達翌日即110 年7 月27
    日（本院卷第61頁）起至清償日止，按年息5 % 計算之利息
    ，為有理由，應予准許，逾此部分之請求，為無理由，應予
    駁回。又本件係小額程序為被告敗訴之判決，依民事訴訟法
    第436 條之20之規定，應依職權宣告假執行。本院併依職權
    酌定相當擔保金額為被告得免假執行之宣告。
五、本件原告雖為一部勝訴、一部敗訴，惟因原告確有提起本件
    訴訟必要，且起訴後應徵之裁判費至少為1,000 元（民事訴
    訟法第77條之13規定參照），是本院認應依民事訴訟法第79
    條規定，酌情由被告全部負擔，並確定如主文第3 項所示。
六、訴訟費用負擔之依據：民事訴訟法第79條。
中    華    民    國  110     年    11    月    24    日
                  高雄簡易庭  法      官   鄧怡君
以上正本係照原本作成。
如對本判決上訴，須於判決送達後20日內向本院提出上訴狀。如
委任律師提起上訴者，應一併繳納上訴審裁判費。
中    華    民    國   110    年    11    月    24    日
                              書  記  官   吳語杰